【裁判字號】    97,易,1276
【裁判日期】    980615
【裁判案由】    偽造文書
【裁判全文】
臺灣高雄地方法院刑事判決              97年度易字第1276號
公  訴  人  臺灣高雄地方法院檢察署檢察官
被      告  甲○○
                    （現於臺灣高雄第二監獄執行中）
            乙○○
上列被告因偽造文書案件，經檢察官提起公訴（97年度偵字第
17364 號），嗣因被告就被訴事實為有罪之陳述，本院經聽取當
事人之意見後，裁定改依簡式審判程序進行，判決如下：
    主  文
甲○○共同犯行使偽造特種文書罪，累犯，處有期徒刑陸月，如
易科罰金，以新臺幣壹仟元折算壹日。扣案如附表所示之偽造檢
驗卡貳張，均沒收。
乙○○共同犯行使偽造特種文書罪，處有期徒刑參月，如易科罰
金，以新台幣壹仟元折算壹日。扣案如附表所示之偽造檢驗卡貳
張，均沒收。
    事  實
一、甲○○前於民國94年間，因公共危險案件，經本院以94年度
    交簡字第2491號判處有期徒刑4月，並於94年12月16日易科
    罰金執行完畢。詎仍不知悔改，其曾擔任址設高雄市鹽埕區
    ○○○路164之1號1樓「恭德液化煤氣行」之實際負責人，
    與其同居人許純佳（業經本院以97年易字第17號判處有期徒
    刑4 月，上訴駁回確定）共同經營該煤氣行，並僱用乙○○
    為員工，然渠等均明知液化石油氣鋼瓶應由合格驗瓶廠檢驗
    ，或委由液化石油氣分裝場代送至合格驗瓶廠檢驗，竟為節
    省驗瓶之費用，與不詳姓名年籍、自稱陳姓組長之成年男子
    及乙○○共同基於行使偽造特種文書之犯意聯絡，由自稱陳
    姓組長之男子出售不實瓦斯鋼瓶檢驗卡予甲○○，甲○○再
    指示乙○○將該2 張不實檢驗卡各鑲釘於瓦斯鋼瓶（容器編
    號：018552號，檢驗場代號7MC002即北誼興；鋼瓶號碼：
    874923號，製造廠代號福德），並於96年6 月間某日，將鑲
    釘上開2 張不實檢驗卡之瓦斯鋼瓶灌滿瓦斯，銷售予不特定
    消費者使用而行使之，足以生損害於消防主管單位對瓦斯鋼
    瓶之安全管理、該瓦斯鋼瓶製造廠商福德公司、北誼興公司
    對瓦斯鋼瓶檢驗之正確性，以及該瓦斯鋼瓶用戶。嗣於96
    年6 月15日17時許，高雄市政府消防局鼓山消防分隊接獲民
    眾檢舉，將上開2 只瓦斯鋼瓶上之檢驗卡（共2 張）檢送財
    團法人消費安全中心基金會鑑定，結果確屬偽造，始查獲上
    情。
二、案經臺灣高雄地方法院檢察署檢察官自動檢舉偵查起訴。
    理  由
一、被告甲○○、乙○○所犯係死刑、無期徒刑、最輕本刑為3
    年以上有期徒刑以外之罪，其就前揭被訴事實為有罪之陳述
    ，經本院告知簡式審判程序之旨，並聽取其與公訴人之意見
    後，認為適宜進行簡式審判程序，爰依刑事訴訟法第273條
    之1第1項規定，裁定以簡式審判程序加以審理，合先敘明。
二、上揭事實，業據被告甲○○、乙○○於本院審理時供承不諱
    （見本院卷第87、88、97、103 、104 頁），核與被告甲○
    ○於本院97年度易字第17號許純佳偽造文書案件證述：我們
    96 年5、6 月間跟北誼興公司檢驗場的陳姓員工購買2 、3
    百張檢驗卡，我們沒有將瓦斯鋼瓶一併交給陳姓員工，卷附
    警卷所附2 張檢驗卡就是向陳姓員工所買來等語（見本院97
    年度易字第17號卷宗第69、73頁）；被告乙○○於本院97年
    度易字第17號許純佳偽造文書案件亦證述：96年5 、6 月的
    時候，有一位陳姓男子，自稱是北誼興的組長，他只有抄瓦
    斯鋼瓶的資料，瓦斯鋼瓶沒有送檢驗，他有拿釘上檢驗卡的
    器具給我們使用，並且教我們如何使用，我們就自己將檢驗
    卡釘上瓦斯鋼瓶等語（見本院97年度易字第17號卷宗第77、
    78頁）相符，並有扣案之檢驗卡2 張及高雄市政府消防局北
    區大隊第三中隊鼓山分隊陳報單、逾期鋼瓶查處清冊、同意
    書、保管條、財團法人消費安全中心基金會96年7 月12日鑑
    定函附鑑定結果表、高雄市政府消防局函、偽（變）造液化
    石油氣容器合格標示扣留單、鋼瓶標示照片7 張附卷可稽。
    是被告甲○○、乙○○之任意性自白核與事實相符，洵堪採
    為論罪科刑之依據。被告甲○○、乙○○共同行使偽造特種
    文書犯行，罪證明確，堪以認定，應予依法論科。
三、按瓦斯鋼瓶檢驗場所核發合格檢驗卡之目的，在於確保該送
    驗瓦斯鋼瓶於一定期限內鋼瓶結構本身之安全，並表彰鋼瓶
    製造廠商對瓦斯鋼瓶檢驗，及消防主管單位對瓦斯鋼瓶安全
    管理之正確性，自屬刑法第212 條之特種文書無訛。核被告
    甲○○、乙○○所為，係犯刑法第216 條、第212 條之行使
    偽造特種文書罪。被告甲○○、乙○○、許純佳（業經本院
    以97年易字第17號判處有期徒刑4 月，上訴駁回確定）及該
    自稱陳姓組長等人就上開犯行，互有犯意聯絡及行為分擔，
    依刑法第28條規定，應論以共同正犯。另被告甲○○為實際
    負責人之恭德煤氣行雖於96年4 月13日被查獲行使變造、偽
    造特種文書（業經本院以97年易字第561 號判處有期徒刑10
    月，減刑為有期徒刑5 月確定），惟本案被告甲○○、乙○
    ○係於96年6 月間某日行使（於同月15日遭查獲），時間有
    隔，本案顯係另行起意為之，自無接續犯問題，併予敘明。
    又被告甲○○前因公共危險案件，經本院以94年度交簡字第
    2491號判處有期徒刑4 月，並於94年12月16日易科罰金執行
    完畢，有本院院內索引卡紀錄表報表及臺灣高等法院被告前
    案紀錄表各1 份在卷可按，其於受徒刑之執行完畢後，5 年
    內故意再犯本案法定刑為有期徒刑以上之罪，為累犯，應依
    刑法第47條第1 項加重其刑。
四、爰審酌被告甲○○為節省驗瓶費用及時間，貪圖儘速外送瓦
    斯營業獲利；被告乙○○為員工，聽命被告甲○○指示，均
    明知自稱陳姓組長之人所交付檢驗卡係屬偽造，仍鑲釘於瓦
    斯鋼瓶加以使用，有害消防主管單位、製造、驗瓶廠商檢驗
    公信之正確性，危及消費者安全之公共利益，行為誠屬不該
    ，惟念本案尚未發生氣爆等公共危險情事，被告2 人犯後於
    本院審理時已坦承犯行，及渠等犯罪之動機、目的、手段等
    一切情狀，分別量處如主文所示之刑，並諭知易科罰金之折
    算標準，藉資懲戒。至扣案之偽造瓦斯鋼瓶檢驗卡2 張，係
    被告甲○○購買所有，且係本件共同犯罪所用之物，依刑法
    第38條第1 項第2 款規定，併宣告均沒收之。
據上論斷，應依刑事訴訟法第273條之1第1項、第299條第1項前
段，刑法第28條、第216條、第212條、第47條第1項、第41條第1
項前段、第38條第1項第2款，刑法施行法第1條之1，判決如主文
。
本案經檢察官李茂增到庭執行職務。
中    華    民    國    98    年    6     月    15    日
                  刑事第十九庭  法  官  吳芝瑛
以上正本證明與原本無異。
如不服本判決應於收受送達後10日內向本院提出上訴書狀，並應
敘述具體理由；如未敘述上訴理由者，應於上訴期間屆滿後20日
內向本院補提理由書（均須按他造當事人之人數附繕本）「切勿
逕送上級法院」。
中    華    民    國    98    年    6     月    15    日
                                書記官  林麗文
附表：（扣案應沒收之物）
      ┌───┬─────────────────┐
      │編號  │                                  │
      ├───┼─────────────────┤
      │1     │編號AG00000000，容器編號：018552號│
      │      │，檢驗場代號7MC002                │
      ├───┼─────────────────┤
      │2     │編號JA00000000，鋼瓶號碼：874923號│
      │      │，製造廠代號福德                  │
      └───┴─────────────────┘
附錄本判決論罪之法條：
刑法第212 條（偽造變造特種文書罪）
偽造、變造護照、旅券、免許證、特許證及關於品行、能力服務
或其他相類之證書、介紹書，足以生損害於公眾或他人者，處1
年以下有期徒刑、拘役或3 百元以下罰金。
刑法第216 條（行使偽造變造或登載不實之文書罪）
行使第210 條至第215 條之文書者，依偽造、變造文書或登載不
實事項或使登載不實事項之規定處斷。


司法院資訊處製作；財團法人民間司法改革基金會備份。
